【裁判字號】    97,交聲,1275
【裁判日期】    980720
【裁判案由】    聲明異議
【裁判全文】
臺灣臺南地方法院交通事件裁定        97年度交聲字第1275號
原處分機關  交通部公路總局嘉義區監理所新營監理站
異  議  人
即受處分人  甲○○
上列受處分人因違反道路交通管理處罰條例案件，對於交通部公
路總局嘉義區監理所新營監理站，民國97年12月9日所為之裁決
處分（處分案號：新監裁違字第裁73-M00000000號），聲明異議
，本院裁定如下：
      主  文
異議駁回。
      理  由
一、原處分意旨略以：異議人即受處分人甲○○（下稱異議人）
    駕駛車號N2-3047號自用小客車，於民國（下同）97年10月3
    1日14時28分許，行經最高限速70公里之台84線道39.8公里
    東向車道路段時，為員警以雷達測速儀器測得其行車速度為
    時速82公里，有超速12公里之違規事實。經臺南縣警察局玉
    井分局玉井派出所（下稱舉發機關）員警予以製單舉發，嗣
    原處分機關即交通部公路總局嘉義區監理所新營監理站，以
    異議人之違規事實明確，乃依道路交通管理處罰條例（下稱
    處罰條例）第40條及第63條第1項第1款之規定，裁處異議人
    新臺幣（下同）1,600元之罰鍰，加記違規點數1點等語。
二、異議意旨略以：異議人認本件違規測速之手持式雷射測速儀
    所偵測之結果，會因距離、手部晃動等因素而有誤判，本件
    異議人超速12公里，扣除超速容許值10公里僅逾越2公里而
    已，倘加入本件測速有誤判之可能性，異議人車輛之時速應
    在容許值範圍內，故本件警方認定異議人有超速之事實，顯
    有違依證據認定犯罪事實應有之嚴格證明程度。又本件舉發
    機關於上開路段39.8公里處施測，而經施測員警到院證稱本
    件被測距離係320公尺，即異議人行至39.48公里處即遭測速
    ；然本件舉發機關於39.5公里處方設置有警示標誌，遭測地
    點距警示標誌僅20公尺，顯違道路交通管理處罰條例第7條
    之2第3項之應於一般道路須至少於100公尺設置警示標誌之
    規定，如此本件違規之舉發，自難認有符正當法律程序，爰
    聲明異議，請求撤銷原處分。
三、按「汽車駕駛人，行車速度，超過規定之最高時速，或低於
    規定之最低時速，除有第43條第1項第2款情形外，處新臺幣
    1,200元以上2,400元以下罰鍰」、「汽車駕駛人有第40條情
    形者，除依原條款處罰鍰外，並予記違規點數1點」，道路
    交通管理處罰條例第40條、第63條第1項第1款定有明文。復
    按「汽車駕駛人之行為有經以科學儀器取得證據資料證明其
    行為違規，當場不能或不宜攔截製單舉發者，得逕行舉發」
    ；「前項第7款之科學儀器應採固定式，並定期於網站公布
    其設置地點。但汽車駕駛人之行為屬行車速度超過規定之最
    高速限或低於規定之最低速限者，不在此限」、「對於前項
    第9款之違規行為，採用固定或非固定式科學儀器取得證據
    資料證明者，於一般道路須至少於100公尺，於高速公路、
    快速公路須至少於300公尺前，明顯標示之」，分別有道路
    交通管理處罰條例第7條之2第1項第7款、同條第2項第9款、
    同條第3項明文可參，可徵上揭立法要求樹立明顯標示警示
    駕駛人之規定，係在使國家公權力之行使合理化，符合正當
    法律程序，避免交通執法之爭議。故此一明文規定，係防止
    人民之權利遭受突襲。
四、本院審酌：
  (一)舉發機關以異議人，有駕駛車號N2-3047號自用小客車，於
    97年10月31日14時28分許，行經最高限速70公里之台84線道
    39.8公里東向車道路段時，為員警以雷達測速儀器測得其行
    車速度為時速82公里，有超速12公里之違規事實為由予以製
    單舉發，嗣原處分機關以異議人之違規事實明確，乃依處罰
    條例第33 條第1項第1款及第63條第1項第1款之規定，裁處
    異議人1,600元之罰鍰，並記違規點數1點，有：
    原處分機關新監裁違字第裁73-M00000000號裁決書。
    臺南縣警察局之南縣警交字第M00000000號舉發違反道路
      交通管理事件通知單。
    舉發機關執勤員警錄影光碟1片，與台84線道38.1公里、
      39.2公里及39.5公里處固定式警示標誌設置現場圖共3 幀
      。
    等件為證，又本件用以測定異議人行駛速度所使用之雷射測
    速儀係由經濟部標準檢驗局於97年9月21日檢定合格（檢定
    合格單號碼：M0GB0000000），檢定合格有效期限至98年9月
    30日止，此有經濟部標準檢驗局97年9月22日雷達測速儀檢
    定合格證書1紙在卷可參（見本院卷第30頁），而異議人之
    上開車輛於97年10月31日經警測得行駛超速時，該雷達測速
    儀尚在檢定合格有效期限內，故該雷達測速儀之準確性及正
    確性應值得信賴。綜此，異議人確有於上開時、地，未遵從
    速限而駕車超速之違規事實，洵堪認定。
  (二)雖異議人以本件測速之手持式雷射測速儀所偵測之結果，會
    因距離、手部晃動等因素而有誤判，本件異議人超速12公里
    ，扣除超速容許值10公里僅逾越2公里而已，倘加入本件測
    速有誤判之可能性，異議人本件駕駛車輛之時速應在容許值
    範圍內，故本件警方認定異議人有超速之事實，顯有違依證
    據認定犯罪事實應有之嚴格證明程度等語置辯，惟本件舉發
    違規所使用之手持式雷射測速儀，既由經濟部標準檢驗局於
    97年9月21日檢定合格確定，該雷射測速儀之準確性應屬確
    定；然因異議人矢口認定本件所使用之雷射測速儀有誤判而
    達不堪使用之程度，本院遂於98年2月27日上午9時30分對舉
    發違規所使用之雷射測速儀進行實地勘驗，第一次測速經施
    測3次，汽車行進間之行進速度均為時速70公里，雷射測速
    儀均測得時速68公里；第二次測試汽車行進間之時速為84公
    里，雷射測速儀測得時速84公里；第三次測試係持雷射測速
    儀掃過靜止中之車輛，雷射測速儀均無數據顯示，有現場勘
    驗筆錄可稽（見本院卷第110頁）。基上開勘驗結果，可徵
    該雷射測速儀並無因距離、手部晃動等因素而逾越經濟部標
    準檢驗局檢驗雷射測速儀之誤差容許範圍，異議人以上開陳
    詞置辯，實不足採。
  (三)次按行為人有駕駛汽車行車速度超過規定之最高時速未逾10
    公里情形，而未嚴重危害交通安全、秩序或發生交通事故，
    且情節輕微，以不舉發為適當者，交通勤務警察或依法令執
    行交通稽查任務人員得對其施以勸導，免予舉發，違反道路
    交通管理事件統一裁罰基準及處理細則第12條第1項第11款
    定有明文。考其立法目的，在避免機器操作誤差（包含測速
    儀器本身之誤差、操作人員使用之誤差、超速車輛儀表板顯
    示之誤差等），致使執法機關與遭舉發人生有認定疑義，故
    於超速情節未嚴重危害交通安全等情形下，賦予交通警察得
    實施勸導代替舉發之行政裁量權，以杜爭議。至於警員之舉
    發決定是否適當，事屬行政機關之固有權限，除有重大瑕疵
    或違法之情形外，並非本院所得置喙，然本件警員既依雷達
    測速儀器測得異議人超速12公里，係已逾10公里之寬限值，
    警員並據以舉發顯無明顯瑕疵可指，依上開說明，本院自無
    審查其妥當性之餘地。
  (四)查本件違規地點視野良好，並於台84線道38.1公里、39.2公
    里及39.5公里處各設有「前有測速照相」之固定式警示標誌
    牌1座，且設置地點與施測地點間距離分別有1700公尺、600
    公尺及300公尺之遙，分別有舉發機關98年1月23日南縣井警
    四字第0980000753號函併附固定式警示標誌設置現場圖（本
    院卷第28、31頁及第115頁）在卷可稽，舉發機關既於上揭
    路段上沿路設有測速照相之警示標誌，異議人行經本處路段
    應可明確知悉有測速照相執法之資訊，本件舉發機關此次之
    施測行為，並未達突襲異議人之程度；準此，本件舉發機關
    既已於施測地點前1700公尺、600公尺及300公尺處分別設有
    警示標誌，本件舉發即符正當法律程序，與法並非相悖。
  (五)綜上所述，異議人於上揭時、地，駕駛前揭小客車行車速度
    ，超過規定之最高時速12公里以上之違規行為既可認定，足
    認異議人異議內容，殊不足採，應予駁回。
七、據上論斷，應依道路交通案件處理辦法第19條前段，裁定如
    主文。
中    華    民    國    98    年    7     月    20    日
                  交通法庭   法  官  廖建彥
以上正本證明與原本無異。
如不服本裁定應於送達後5日內向本院提出抗告狀（應附繕本）
。
                             書記官  吳揆滿
中    華    民    國    98    年    7     月    20     日


司法院資訊處製作；財團法人民間司法改革基金會備份。
